【裁判字號】    97,交易,619
【裁判日期】    980220
【裁判案由】    過失傷害
【裁判全文】
臺灣臺北地方法院刑事判決             97年度交易字第619號
公  訴  人  臺灣臺北地方法院檢察署檢察官
被      告  甲○○○
            乙○○
上列被告等因過失傷害案件，經檢察官提起公訴（97年度調偵字
第593號），本院判決如下：
    主  文
甲○○○、乙○○因過失傷害人，各處拘役肆拾日，如易科罰金
，均以新臺幣壹仟元折算壹日。
    事    實
一、甲○○○未領有駕駛執照，仍於民國九十六年七月二十七日
    下午五時十分許，騎乘車牌號碼ＧＪＹ－九一０號重型機車
    ，沿臺北市○○路五二六巷由東往西方向行駛，行經臺北市
    ○○路五二六巷與敬業三路一六一巷之無號誌交岔路口時，
    原應減速慢行，作隨時停車之準備，而依當時情形係天候晴
    且有日間自然光線，路面狀況為乾燥、無缺陷、無障礙物且
    視距良好，並無不能注意之情事，竟疏未注意減速慢行，即
    貿然通過上開交岔路口，適有乙○○所騎乘，車牌號碼ＢＱ
    Ｈ－０八三號，沿該處無名巷由南往北方向行駛至上開無號
    誌交岔路口時，應注意左方車應讓同為直行之右方車先行，
    依當時情形並無不能注意之情事，亦疏未注意禮讓右方車先
    行，即進入上開交岔路口，致甲○○○、乙○○見狀後，均
    煞避不及，其等所騎乘之上開重型機車發生碰撞，使甲○○○因此人車倒地滑行後，受有左鎖骨骨折、左脛骨平台骨折
    等傷害；乙○○則人車倒地後，因此受有右肘擦傷、下背挫
    傷等傷害。事發後，乙○○於其上開過失傷害犯罪未被發覺
    前，在上開肇事現場向據報前往處理之臺北市政府警察局交
    通警察大隊中山分隊員警自首而接受裁判。
二、案經甲○○○、乙○○分別訴由臺灣臺北地方法院檢察署檢
    察官偵查起訴。
    理    由
一、訊據被告甲○○○、乙○○固均坦承其等有於上開時、地騎
    車發生交通事故之事實，然均矢口否認涉有上開犯行，被告
    甲○○○辯稱：其在騎乘上開重型機車行經上開無號誌交岔
    路口處時，有先暫停在上開交岔路口處確認左右均無來車後
    ，始起步進入該交岔路口，在業已通過該交岔路口抵達對向
    行人穿越道時，突遭被告乙○○騎車自後方撞及云云；被告
    乙○○則辯稱：其在騎車行經上開無號誌交岔路口前，確有
    注意左右來車，該時被告甲○○○遠在其視線範圍外，本件
    交通事故係因被告甲○○○車速過快所致云云。經查：
  (一)被告甲○○○係於上開時、地騎乘上開重型機車，沿臺北市
    ○○路五二六巷由東往西方向行駛，行經上開無號號誌之交
    岔路口處時，與被告乙○○所騎乘，沿該路段無名巷由南往
    北方向行駛至該路口之重型機車發生碰撞，致被告等均人車
    倒地受傷等情，業據被告等於警詢及本院準備程序中分別供
    述在卷。且核諸被告二人就其等所騎乘之上開重型機車肇事
    後位置及肇事現場刮地痕跡所屬一節，被告甲○○○於本院
    準備程序中坦承：「‧‧‧我人就飛出去了，車子倒地滑行
    ‧‧‧」等語，以及被告乙○○於本院準備程序中供稱：「
    ‧‧‧倒在警察來畫圖時的位置，我的車子倒下後並沒有滑
    行‧‧‧」等語（本院卷第一一頁反面），均與證人丙○○
    即據報後前往上開肇事現場處理本件交通事故之臺北市政府
    警察局交通警察大隊中山分隊員警於本院審理時所證述：「
    （現場圖上所標示的Ｂ車刮地痕四點五公尺，是不是就是指
    偵卷三二頁上方照片上面那一道刮地痕？）是。」、「因為
    刮地痕的方向跟Ｂ車（即被告甲○○○所騎乘之上開重型機
    車）行進方向相同，且刮地痕的終點就是Ｂ車倒地的位置，
    所以判斷是Ｂ車的刮地痕。」、「（該道刮地痕的起點距離
    Ａ車有多遠？）大概一米五，我圖上標示一‧０ｍ是指刮地
    痕的起點對到敬業三路一六一巷上（也就是現場圖上方）雙
    黃線的位置，因為Ａ車的後輪距離雙黃線的位置還有一些距
    離，所以我判斷大約有一米五。」之情節相符（本院卷第二
    三頁），並有本件道路交通事故現場一份及肇事現場照片暨
    車損照片二四張在卷可稽（偵查卷第二三頁）。據此，足認
    本件交通事故兩車發生碰撞之地點，係在上開無號誌交岔路
    口中心，即被告乙○○所騎乘之上開重型機車倒地位置處，
    且被告甲○○○所騎乘之上開重型機車在兩車碰撞後，隨即
    倒地往右前方滑行至其行車方向對向行人穿越道處無誤。況
    證人丙○○在繪製完成本件道路交通事故現場圖後，並有持
    交被告二人閱覽、解釋內容後確認無誤，始由被告甲○○○
    之配偶張秋桂在現場圖上代簽，亦經證人丙○○於本院審理
    時證述在卷（本院卷第二三頁）。是以，被告甲○○○嗣於
    本院審理時改口證稱：其係在業已通過上開無號誌交岔路口
    ，機車前輪即將觸及其行車方向對向車道行人穿越道處時，
    遭被告乙○○騎車撞及，其人車倒地後，車輛並未滑行，肇
    事現場之刮地痕係被告乙○○人車倒地滑行所遺留，與其無
    關，兩車肇事後位置，係遭被告乙○○擅自移動云云（本院
    卷第一九頁反面、第二一頁正反面），均與事實不符，無可
    採信。
  (二)而被告甲○○○在本件交通事故發生前，騎車行經上開無號
    誌交岔路口時之行車狀態，究有無減速慢行一節，業經被告
    甲○○○於送醫急救後，經警在臺北市立聯合醫院陽明院區
    其製作談話紀錄時坦認：「‧‧‧至肇事路口我車要直行，
    『進入路口時突見』一輛重機ＢＱＨ－０八三沿無名巷車速
    很快南向北行駛至我車左側，我見狀反應不及‧‧‧」等語
    在卷（偵查卷第二六頁）。自被告甲○○○上開供述內容，
    自始至終對於其有進入上開無號誌交岔路口前，有先在暫停
    在該路口注意左右有無來車後，始行起步通過該路口之事，
    隻字未提，以及證人丙○○於本院審理時證稱：渠在製作完
    被告甲○○○談話紀錄表後，除有持交被告甲○○○閱覽外
    ，復有逐字逐句朗讀，確認無訛後，始由被告甲○○○配偶
    張秋桂代簽名等語（本院卷第二三頁反面）觀之，被告甲○○○在騎車行經上開無號誌交岔路口時，顯係維持其原有行
    車速度直行貿然通過上開交岔路口，並無減速慢行做隨時停
    車準備之駕駛動作，且係在開始駛入該交岔路口『後』，始
    突然見其左側有被告乙○○騎車駛來甚明。是被告甲○○○
    辯稱：其在騎車進入上開無號誌交岔路口『前』，有先在路
    口暫停注意左右來車後，見被告乙○○人車位置距其尚遠，
    始起步通過該路口云云，均係事後卸責之詞，不足採信。
    稱在本件交通事故發生時，其有踏踩煞車減速慢行云云，顯
  (三)至被告乙○○部分，則經被告乙○○於本院準備程序中坦承
    ：「‧‧‧我的確有與甲○○○發生碰撞，當時我已經騎到
    路口的中央，結果她從我右後側方撞過來‧‧‧我到路口前
    沒有去注意到左右有無來車。」、「‧‧‧我承認我有過失
    ，我的過失就是小巷沒有禮讓大巷‧‧‧」等語在卷（本院
    卷第一一頁反面、第一二頁）。且酌諸被告嗣於本院審理時
    否認就本件交通事故之發生亦有過失時，就其騎車行經上開
    無號誌之交岔路口時，究有無注意被告甲○○○騎車駛來一
    節，時稱：「我到路口有注意‧‧‧她離我一個路口遠，是
    我視線看不到的範圍‧‧‧」云云，時稱：「‧‧‧且我的
    右方有國華建設的廣告佈告欄，我無法看到她從遠方疾駛而
    來‧‧‧」云云（本院卷第三二頁反面），前後不一，相互
    矛盾。且若被告乙○○在騎車行經上開交岔路口時，確有注
    意暫停並禮讓右方車輛先行，則被告乙○○要無未見其右方
    有被告甲○○○騎車直行駛來之可能。職是，被告乙○○嗣
    後翻異前詞之上開所辯，要係推諉違實之詞，不足採信。被
    告乙○○在騎車行經上開無號誌交岔路口處時，亦確疏未注
    意暫停禮讓其右方車輛先行，至為灼然。
  (四)此外，並道路交通事故調查報告表(一)、(二)、道路交通事故現
    場圖各一份、肇事現場及車損照片在卷足憑。堪認本件交通
    事故之發生，係因被告甲○○○騎車行經上開無號誌交岔路
    口處時，疏未注意減速慢行，做隨時停車之準備，而被告乙○○在騎車行經上開無號誌交岔路口處時，亦疏未注意暫停
    禮讓其右方車輛先行，被告二人均貿然進入該路口後，見狀
    均煞避不及所致，洵堪認定。再者，被告甲○○○因本件交
    通事故受有左鎖骨骨折、左脛骨平台骨折等傷害；被告乙○○則因此受有右肘擦傷、下背挫傷等傷害，亦分別有臺北市
    立聯合醫院陽明院區診斷證明書各一份附卷可按。
二、按行車速度，依速限標誌或標線之規定，無速限標誌或標線
    應依下列規定：‧‧‧二、行經設有彎道、坡路、狹路、狹
    橋、隧道、學校、醫院標誌之路段、道路施工路段、泥濘或
    積水道路、『無號誌之交岔路口』及其他人車擁擠處所，或
    因雨霧致視線不清或道路發生臨時障礙，均應減速慢行，作
    隨時停車之準備，道路交通安全規則第九十三條第一項第二
    款定有明文。又按汽車行駛至交岔路口，其行進、轉彎，應
    依下列規定：‧‧‧二、行至無號誌或號誌故障而無交通指
    揮人員指揮之交岔路口，支線道車應暫停讓幹線道車先行。
    未設標誌、標線或號誌劃分幹、支線道者，少線道車應暫停
    讓多線道先行；車道數相同時，轉彎車應暫停讓直行車先行
    ；『同為直行車或轉彎車者，左方車應暫停讓右方車先行』
    。但在交通壅塞時，應於停止線前暫停與他方雙向車輛互為
    禮讓，交互輪流行駛，道路交通安全規則第一百零二條第一
    項第二款亦規定甚明。次查：被告二人為汽車駕駛人，於上
    揭時、地騎車行經上開無號誌之交岔路口時，自應分別遵守
    前揭道路交通安全規則之規定，被告甲○○○應減速慢行，
    作隨時停車之準備，被告乙○○則應暫停禮讓右方車先行，
    而本件交通事故發生時，係天候晴，日間有自然光線，其所
    行經之上開無號誌交岔路口柏油路面無缺陷、無障礙物，視
    距良好，此有上開道路交通事故調查報告表(一)、(二)各一份在
    卷可憑，視線、視野顯然清晰無礙，被告二人均可確切掌握
    路上人、車之動態，殊無不能注意之情事，竟均疏未注意減
    速及此，均貿然通過上開無號誌之交岔路口，致生本件交通
    事故，被告二人行為均顯有過失甚明。經將本件交通事故送
    交臺北市車輛行車事故鑑定委員會鑑定本件交通事故責任歸
    屬，亦同此認定，有臺北市交通事件裁決所九十七年八月二
    十日北市裁鑑字第０九七三九０一二一００號函暨函覆之行
    車事故鑑定意見書各一份在卷可參（調偵卷第六頁至第九頁
    。再者，被告二人確因本件交通事故致分別受有上開傷害，
    與被告二人之過失行為間，分別具有相當因果關係甚明，被
    告二人自應分別就其過失行為負責。從而，本件事證明確，
    被告上開過失傷害犯行，洵堪認定，應予依法論處。
三、核被告二人所為，均係犯刑法第二百八十四條第一項前段之
    過失傷害罪。被告乙○○於犯罪後，未被有偵查權限機關發
    覺為犯罪嫌疑人前，在上開肇事現場向據報前往處理本件交
    通事故之證人丙○○表明其為本件交通事故之肇事者而接受
    裁判，此業經證人丙○○於本院審理時證述無訛（本院卷第
    二三頁、第二四頁），合於自首要件，應依修正前刑法第六
    十二條前段規定，減輕其刑。又被告甲○○○未領有駕駛執
    照，業經被告甲○○○於警詢時坦認不諱，無駕駛執照駕車
    ，因而致人受傷，依法應負本件過失傷害刑事責任，英依道
    路交通管理處罰條例第八十六條第一項規定，加重其刑至二
    分之一。爰審酌被告二人對於本件交通事故之發生均有過失
    、被告甲○○○所受傷害情形較重，被告乙○○所受傷害情
    形較輕、被告乙○○嗣後翻異前詞，否認犯行，態度不佳，
    至被告甲○○○在肇事後，非僅否認犯行，更隨意編指其車
    輛肇事後位置遭被告乙○○移動云云，以及證人丙○○在對
    其製作談話紀錄時，未將其所述內容詳加記載在談話紀錄表
    上云云等情，犯後態度惡劣，不知悔改，且被告乙○○業已
    表明願以新臺幣（下同）三十萬元與被告甲○○○和解，然
    為被告甲○○○所拒（本院卷第一二頁反面），且以被告甲○○○在警詢中，原坦稱：其並無職業，係專職家庭主婦（
    偵查卷第一六頁、第一七頁），嗣於本院準備程序中，談及
    與被告乙○○洽談和解事宜時，又稱其係水泥工，日薪新臺
    幣一千元云云（本院卷第一二頁反面），本件被告二人無法
    達成民事和解，顯非因被告乙○○無和解誠意所致等一切情
    狀，各量處如主文所示之刑，並諭知易科罰金之折算標準。
據上論斷，應依刑事訴訟法第二百八十四條之一、第二百九十九
條第一項前段，刑法第二百八十四條第一項前段、第四十一條第
一項前段，第六十二條前段，道路交通管理處罰條例第八十六條
第一項，刑法施行法第一條之一，判決如主文。
本案經檢察官林達到庭執行職務。
中    華    民    國    98    年    2     月    20    日
                        臺灣臺北地方法院刑事第十五庭
                            法  官  吳麗英
上正本證明與原本無異。
如不服本判決應於收受送達後10日內向本院提出上訴書狀，並應
敘述具體理由；其未敘述上訴理由者，應於上訴期間屆滿後20日
內向本院補提理由書（均須按他造當事人之人數附繕本）「切勿
逕送上級法院」。告訴人或被害人如對於本判決不服者，應具備
理由請求檢察官上訴，其上訴期間之計算係以檢察官收受判決正
本之日期為準。
                            書記官  田華仁
中    華    民    國    98    年    2     月    20    日
附錄本案論罪科刑法條：
刑法第二百八十四條：因過失傷害人者，處六月以下有期徒刑、
                    拘役或五百元以下罰金。致重傷者，處一
                    年以下有期徒刑、拘役或五百元下罰金。
                    從事業務之人，因業務之過失傷害人者，
                    處一年以下有期徒刑、拘役或一千元以下
                    罰金。致重傷者，處三年以下有期徒刑、
                    拘役或二千元以下罰金。


司法院資訊處製作；財團法人民間司法改革基金會備份。
